【裁判字號】    97,台上,688
【裁判日期】    970221
【裁判案由】    違反證券交易法等罪
【裁判全文】
最高法院刑事判決              九十七年度台上字第六八八號
上  訴  人  台灣高等法院檢察署檢察官
被      告  甲○○  民國36年9月22日生
                    5號
選任辯護人  陳佳瑤律師
            陳筱屏律師
被      告  乙○○  民國37年2月11日生
                    號4樓
選任辯護人  周威良律師
            董子祺律師
上列上訴人因被告等違反證券交易法等罪案件，不服台灣高等法
院中華民國九十五年七月五日第二審判決（九十四年度上訴字第
二四九四號，起訴案號：台灣台北地方法院檢察署九十二年度偵
字第一一八號），提起上訴，本院判決如下：
    主  文
原判決關於甲○○及乙○○違反證券交易法部分撤銷，發回台灣
高等法院。
其他上訴駁回。
    理  由
一、關於甲○○及乙○○違反證券交易法部分
本件原判決以公訴意旨略稱：柯水發及被告乙○○、甲○○等，
明知台旺科技開發股份有限公司（下稱台旺科技公司）並未實際
營業，也無健全財會制度及高科技產業技術基礎，竟共同撰作內
容不實之「台旺投資評估建議書」、「台旺矽晶產業開發計畫書
」、「營運計畫書」等文宣資料，向不特定之投資人誆稱：台旺
科技公司係全國首創高純石英矽晶材料唯一開發製造廠，在斯里
蘭卡及中國大陸擁有礦源、廠房、土地等設施，該公司股票將是
未來之「股神」、獲利比台積電及聯電公司股票更高、上市後投
資該公司保證獲利可期等云云，誘使不知情之投資人購買該公司
股票。自民國八十八年八月至九十年間，陸續有蔡潘幸、林榮鴻
、紀輝煌及李祺雲等如原判決附表所示之投資人誤信而以每股新
台幣（下同）十五至四十元不等之價格購買該公司股票，而股款
係分別以現金或匯款至台旺科技公司彰化銀行忠孝東路分行00
000000000、彰化銀行信義分行0000000000
0等帳戶內，合計詐騙金額三千餘萬元；所得股款除部分用於一
般行政事務費用以虛飾公司門面外，其餘均遭柯水發虛列帳目挪
用，或由乙○○、甲○○及黃千芸等以販售股票抽取佣金等方式
朋分花用，迄九十年二月，投資人見台旺科技公司未生產營運，
要求柯水發等說明營運狀況並進行查帳，迄九十年八月間，該公
司人去樓空呈停業狀態後，投資人始知受騙，因認甲○○、乙○
○與柯水發共同牽連涉犯刑法第三百三十九條第一項之詐欺取財
罪嫌及違反證券交易法第二十條第一項、第二十二條第一項，分
別依同法第一百七十一條第一項、第一百七十五條之規定處斷。
經審理結果，認該部分犯罪不能證明，因而撤銷第一審法院關於
甲○○、乙○○違反證券交易法部分之科刑判決，改判均諭知無
罪，固非無見。
惟查（一）審理事實之法院，對於案內與認定事實、適用法律、
罪名成立與否或於公平正義之維護或對被告之利益有重大關係之
一切證據，客觀上認為應行調查，又非不易調查或不能調查，而
未予調查，率予判決者，即有刑事訴訟法第三百七十九條第十款
規定應於審判期日調查之證據未予調查之違法。本件原判決認乙
○○、甲○○二人未涉犯刑法第三百三十九條第一項之詐欺取財
罪嫌及違反證券交易法第二十條第一項、第二十二條第一項之犯
行，無非係依證人紀輝煌、李祺雲、陳國泰、楊明寬、蔡潘幸、
陳玉美、李年財、林萬菊、李荷芬等於原審之供詞，認台旺科技
公司除確實取得石英礦源外，亦於中國大陸擁有技術團隊，並購
置廠房之有關事宜；又甲○○與乙○○並非與柯水發一體，且上
開證人中亦有擔任該公司總經理或顧問者，該公司之整個財務，
均由柯水發一人負責，甲○○與乙○○二人係依據該公司之技術
團隊所提供之資料撰寫「營運計畫書」及「台旺矽晶產業開發計
畫書」，並於柯水發帶投資人來公司暸解狀況時，就台旺科技公
司當時之營運及未來之前景，據實以告並予說明，是難認有何虛
偽詐欺之情。然查甲○○於原審所提出之台旺科技公司斯里蘭卡
石英礦採礦合約書影本（見原審卷(一)第一七三、一七四頁），其
上以柯水發個人簽約，而斯里蘭卡方面之簽約人亦無「亞歷山大
」之CAR-SI-LI-CA公司名義，而證人柯永發於第一審審理時證稱
雙方後來並未合作，因為對方未給股權，至於斯里蘭卡中部合作
部分也沒有繼續經營等語（見第一審卷(二)第一０四、一０五頁）
。並稱台旺科技公司在大陸並沒有礦源等語（見第一審卷(二)第九
二頁）。而證人陳國泰於第一審審理時亦證稱就伊所知台旺科技
公司在大陸並沒有取得礦源等語（見第一審卷(二)第九二頁）。原
審未經詳查即認台旺科技公司確已取得石英礦源，顯有應於審判
期日調查之證據而未予調查之違法。（二）審理事實之法院，對
於案內一切證據，應綜合各方面情形為整體之觀察，並賦予客觀
之評價，其就對立事證所為之取捨，必須分別予以說明，不能僅
論列其中一面，而置他面於不顧，否則，即有判決理由不備之可
議。本案證人楊明寬於第一審證稱：柯水發有跟伊說要買土地、
礦源，但是後續的發展跟伊預期的沒有很接近，台旺科技公司在
台灣、大陸及斯里蘭卡並沒有土地、工廠及礦源等語（見第一審
卷(二)第一一一頁）。證人陳國泰於第一審證稱：伊有與柯水發、
乙○○及甲○○到大陸去，就伊所知台旺科技公司在大陸並沒有
取得礦源，而該公司在大陸廣州那邊有取得土地，付了定金，但
是確切的地址伊已忘記等語（見第一審卷(二)第一七三頁），於原
審亦證稱：台旺科技公司在大陸取得矽礦土地實際上是用租的，
有付一點定金，只有廣州是購買的等語（見原審卷(二)第五七、五
八頁），證人李祺雲於第一審證稱：伊也有去大陸，並沒有看到
台旺科技公司在大陸有土地、廠房或石英礦源，柯水發在廣州那
邊有買了一間民宅，說要把那個地方當作辦公室，但是伊去看的
時候，房子裡面都還是空的等語（見第一審卷(二)第一六三頁），
於原審證稱伊不知道廣州之辦公室登記何人名下等語（見原審卷
(二)第五五頁）；證人柯水發於第一審則證稱：伊只是承諾要購買
佛岡縣龍南鎮兩百畝的土地建廠等語（見第一審卷(二)第九三頁）
。證人紀輝煌於第一審證稱：伊有與柯水發、乙○○、甲○○及
陳國泰一起到大陸去，但是伊看到的是別人的廠房，並非台旺科
技公司的廠房，跟伊原先預期的不一樣等語（見第一審卷(二)第一
八六頁）。於原審亦證稱：有去大陸看到工廠及土地，但都不是
他們的等語（見原審卷(二)第五三頁）。由上開證人證述，可見台
旺科技公司在大陸並無確切之土地廠房，原審就上開不利於被告
二人之證詞，何以不採，均未說明其理由，而僅依憑相同證人片
面不明確之供述，遽認台旺科技公司在中國大陸擁有技術團隊，
並購置廠房等情，亦有判決理由不備之違法。（三）證人蔡潘幸
、紀輝煌、李祺雲於第一審均證稱：甲○○及乙○○曾向投資人
表示公司股票獲利可期之話語，並以幻燈片、營運計畫書及台旺
矽晶產業開發計畫書等文宣資料輔助說明之事實，而證人柯水發
於第一審亦證稱：甲○○及乙○○二人向投資人作解說時當然知
道是要募集公司資金等語（見第一審卷(二)第一０一頁）。又台旺
科技公司募集、發行公司股票，並未向主管機關申請核准或申報
生效，亦據證人柯水發於原審審理時證述明確（見第一審卷(二)第
一０二頁）。甲○○及乙○○二人上開所為，能否謂並未與柯水
發共同以詐騙手段私募有價證券，原審未詳加斟酌，逕認渠二人
並未違反證券交易法，亦有違經驗法則。檢察官上訴意旨指摘原
判決關於甲○○及乙○○違反證券交易法部分不當，尚非全無理
由，應認原判決關於甲○○及乙○○被訴違反證券交易法部分，
有撤銷發回更審之原因。至檢察官認甲○○、乙○○涉犯刑法第
三百三十九條第一項部分，基於審判不可分原則，應一併發回，
合予指明。
二、關於甲○○及乙○○違反公司法部分
查第三審上訴書狀，應敘述上訴之理由，其未敘述者，得於提起
上訴後十日內補提理由書於原審法院，已逾上述期間，而於第三
審法院未判決前仍未提出上訴理由書狀者，第三審法院應以判決
駁回之，刑事訴訟法第三百八十二條第一項、第三百九十五條後
段規定甚明。本件檢察官就甲○○及乙○○違反公司法部分，不
服原審判決，於九十五年七月二十日提起上訴，並未敘述理由，
迄今逾期已久，於本院未判決前仍未提出，依上開規定，其上訴
自非合法，應予駁回。
據上論結，應依刑事訴訟法第三百九十七條、第四百零一條、第
三百九十五條後段，判決如主文。
中    華    民    國  九十七  年    二    月  二十一  日
                      最高法院刑事第四庭
                          審判長法官  莊  登  照
                                法官  黃  一  鑫
                                法官  徐  昌  錦
                                法官  許  錦  印
                                法官  陳  世  雄
      本件正本證明與原本無異
                                      書  記  官
中    華    民    國  九十七  年    二    月  二十六  日
                                                Ａ


司法院資訊處製作；財團法人民間司法改革基金會備份。
